【裁判字號】    89,易,793
【裁判日期】    890412
【裁判案由】    竊盜
【裁判全文】
臺灣高雄地方法院刑事判決                          八十九年度易字第七九三號
    公  訴  人  臺灣高雄地方法院檢察署檢察官
    被      告  甲○○
右列被告因竊盜案件，經檢察官提起公訴（八十八年度偵字第三○三三四號），本院
判決如左：
    主  文
甲○○無罪。
    理  由
一、公訴意旨略以：被告甲○○意圖為自己不法之所有，於八十八年十二月十四日上
    午十時十五分許，在鳳山市（起訴書誤載為高雄市○○○路一九九號乙○○住處
    前，竊取洪女置於車牌號碼ＯＰＫ─九三九號機車置於機車置物箱內之女用皮包
    一只〔內有新台幣（下同）二百六十八元、健保卡一張及女用耳環一付〕，得手
    後，為案外人丁○○發覺，經報警在鳳山市○○路六十五巷二十六號公廁前，當
    場查獲，並於公廁內沖水廂取出上開女用皮包，因認被告涉犯刑法第三百二十條
    第一項竊盜罪嫌。
二、按犯罪事實應依證據認定之，無證據不得推定其犯罪事實。又不能證明被告犯罪
    者，應諭知無罪之判決，刑事訴訟法第一百五十四條、第三百零一條第一項分別
    定有明文。又認定不利被告之事實，須依積極證據，苟積極證據不足為不利於被
    告事實之認定時，即應為有利於被告之認定，不必有何有利之證據；事實之認定
    ，應憑證據，如未能發現相當證據，或證據不足證明，自不能以推測或擬制之方
    法，以為裁判基礎，最高法院三十年上字第八一六號、四十年台上字八六號亦分
    別著有判例。
三、本件公訴意旨認被告涉犯刑法第三百二十條第一項之竊盜罪嫌，無非以被害人乙○○指訴、證人丁○○證詞，及有贓物領據一紙附卷為其依據。訊之被告堅決否
    認有何竊盜犯行，辯稱：伊當天上午雖有在鳳山市○○路一九九號乙○○住處一
    帶發海報，惟伊並無竊取乙○○機車上之皮包，當時係伊尿急前往附近之公廁小
    便，伊未進去使用公廁大號，亦不知公廁大號裡面水箱上有被害人之皮包，伊上
    完廁所出來約走五十公尺左右，被誤認係偷取皮包之竊嫌等語。惟查：
（一）被害人乙○○於警訊中陳稱：伊所有女用皮包於八十八年十二月十四日上午十
      時十五分放置於鳳山市○○路一九九號前機車置物箱內被竊走時，伊並不知情
      ，伊係經大伯丁○○告知才知悉等情，有警訊筆錄在卷可參（第六頁反面），
      是依被害人乙○○於警訊中之指訴，並無法確認被告涉有竊盜罪行。
（二）證人丁○○於本院審理中到庭證稱：「我在屋內清掃時，有看到有人伸手拿機
      車上東西，我追出去時，對方跑很快，只看到他背影」，「當時竊賊的臉孔、
      所穿衣服，我都不能確定，我確實沒辦法指認被告是否有偷皮包」（本院卷第
      二五頁），證人戊○○到庭證稱：「我在警訊中雖稱：當時公廁旁附近有一位
      婦人告訴我有一位年輕人跑進公廁尚未出來，．．，後來該年輕人出來，那位
      婦人說就是被告走很快進去等情，惟我不能確定被告就是竊賊」（本院卷第二
      六頁）等語，由上開證人之證言內容觀之，當時僅能證明被告確於當時有使用
      公廁，惟公廁使用人數眾多，並不能因失竊皮包在公廁內找到，即遽認被告涉
      有竊盜犯行。另被害人乙○○、證人丁○○、戊○○與被告書立和解書載明：
      「被告竊盜乙事，經瞭解後得知在派出所指認被告竊取皮包乙事，純屬誤會」
      ，亦有該和解書在卷可憑（本院卷第三五頁），據此，更可知被害人乙○○、
      證人丁○○、戊○○於警卷中之指認被告，顯有瑕疵。
（三）證人丙○○到庭證稱：「被告於案發當日早上十時十五分許，我因發公司海報
      而在鳳山大統百貨公司前與被告碰面，後來被告說要去上廁所，約隔十多分鐘
      就看到警車把被告帶走，我覺得不可能是被告偷皮包，因為被告不可能在這十
      多分鐘內，因發海報繞到三民路一九九號前偷皮包又去上廁所」等情明確，是
      被告所辯無竊取乙○○機車上之皮包，當時伊係尿急前往附近之公廁小便，而
      被誤認係竊賊等語，尚堪採信。又刑事被告依法不負自證無罪之義務，故在別
      無積極證據之情形下，自難違反刑事訴訟法第一百五十四條之規定，判定被告
      有竊盜之犯行。此外，復查無其他積極證據足資證明被告犯罪，揆諸前揭說明
      ，被告犯罪尚屬不能證明，自應為被告無罪之諭知。
據上論斷，應依刑事訴訟法第三百零一條第一項前段，判決如主文。
中      華      民      國    八十九    年      四      月     十二     日
                                  臺灣高雄地方法院刑事第二庭
                                      法  官  施  柏  宏
右為正本證明與原本無異。
如不服本判決，應於送達後十日內，向本院提出上訴狀。
                                      書記官  邱  秋  珍
中      華      民    國    八十九    年      四      月     十四     日


司法院資訊處製作；財團法人民間司法改革基金會備份。
